【裁判字號】    89,訴,184
【裁判日期】    900105
【裁判案由】    偽造文書等
【裁判全文】
臺灣板橋地方法院刑事判決                          八十九年度訴字第一八四號
    公  訴  人  臺灣板橋地方法院檢察署檢察官
    被      告  甲○○原姓名.
右列被告因偽造文書等案件，經檢察官提起公訴（八十六年度偵字第六二六七號），
本院判決如左：
    主  文
甲○○被訴偽造文書部分免訴；被訴詐欺取財部分公訴不受理。
    理  由
一、公訴意旨略以：林水興、丙○○（另因詐欺等案件經臺灣高等法院判處有期徒刑
    一年六月）於民國七十七年九月間，因其等申設之「星業開發股份有限公司」尚
    未登記完竣（七十七年十月二十九日始成立），無法開採土石，為與地主鍾成鑑
    等人訂立土石開採契約，乃經由鍾富光取得豪成營造公司（以下簡稱豪成公司）
    負責人陳泓成之授權書，於七十七年九月六日委由林水興攜帶豪成公司及負責人
    之印章至新竹縣芎林鄉新鳳村燦坑十四號鍾成鑑住處，以豪成公司名義，與鍾成
    鑑等人，就新竹縣芎林鄉○○段燥坑小段一、二等地號十二筆土地，成立土石開
    採契約，言明開採之一方，應於三個月內另覓星宙公司屢約，否則保證金不予返
    還並終止契約（見該契約第十一條）。惟該契約已因開採之一方未如期屢約，而
    未成立。林水興等為詐騙他人，而留用該土石開採契約。其等明知星冠開發股份
    有限公司（以下簡稱星冠公司）並未於八十一年一月二十五日至八十二年九月十
    一日，召開董事會、股東臨時會，星帥開發股份有限公司（以下簡稱星帥公司）
    並未於八十一年一月二十五日召開股東臨時會議，宣發開發股份有限公司（以下
    簡稱宣發公司）並未於八十一年二月二十五日召開發起人會議、董事會（以上各
    會議日期均詳如附表壹），竟利用各股東將印章交由會計師保管之機會連續委由
    不知情之楊錦宏會計師事務所人員，在臺北縣板橋市○○路○段十二號三樓該事
    務所內虛偽製作上開公司之各該會議記錄，並先後持向臺灣省建設廳辦理董事長
    更換等事宜，使承辦公務員將上開不實事項，登載於職務上所掌文書內，均致生
    損害於臺灣省政府建設廳對於公司管理之正確性及各該公司之股東。林水興等基
    於意圖為自己不法所有之概括犯意，自七十八年起至八十三年間止，在臺北地區
    ，向乙○等人佯稱其有辦法、有關係、可辦理取得桃園縣龜山鄉○○○段區、臺
    北縣泰山鄉及臺北市信義計畫區內三案之土石開採證、及西部高鐵工程，可獲暴
    利云云，且假借共同籌組星冠、星業、星帥、宣發公司及星茂投資顧問有限公司
    之名義，及出示上開失效之土石開採契約書予乙○等人，致使乙○等人陷於錯誤
    ，而交付財物（被害人姓名、被騙時間、地點、數額，均詳如附表貳），因認被
    告甲○○涉有刑法第三百三十九條第一項、第二百十六條、第二百十條、第二百
    十四條等罪嫌云云。
二、按案件有曾經判決確定者，應諭知免訴之判決；已經提起公訴之案件，在同一法
    院重行起訴者，應諭知不受理之判決，刑事訴訟法第三百零二條第一款及第三百
    零三條第二款分別定有明文。
三、經查：
    （一）被告林水興前因涉嫌與同案被告蔡美鳳、藍美珍、丙○○，明知星冠公司
          並未於八十一年一月二十五日（起訴書誤為二月二十五日）、二月十五日
          及六月五日召開股東會議，星帥公司並未於八十一年一月二十日召開股東
          會議，宣發公司並未於八十一年二月二十五日召開股東會議，竟連續委由
          不知情之案外人即楊錦宏會計師事務所人員偽造上開公司之股東會議紀錄
          ，並持向臺灣省建設廳辦理董事長更換等事宜，致生損害於各該公司之股
          東，而由臺灣板橋地方法院檢察署檢察官向本院提起公訴，經本院於八十
          四年六月十二日以八十三年度訴字第三０一六號判決被告無罪，嗣經上訴
          後，而由臺灣高等法院於八十四年十月四日以八十四年度上訴字第四八八
          一號判決上訴駁回，並於八十四年十一月六日確定之事實，業據被告供明
          在卷，復經本院依職權調閱上開案號之刑事卷宗查明屬實，並有上開案號
          之判決二份、臺灣板橋地方法院檢察署刑案資料查註紀錄表及臺灣高等法
          院檢察署刑案紀錄簡覆表各一份在卷足憑。
    （二）又被告前因涉嫌於八十年七月間，偽以投資開採砂石為由，向告訴人乙○
          詐取新臺幣一千五百餘萬元之犯行，業經臺灣板橋地方法院檢察署檢察官
          於八十五年六月二十八日以八十五年度偵字第八四七號為不起訴處分，並
          於八十五年八月八日確定之事實，亦據被告供明在卷，復經本院依職權調
          閱上開案號之偵查卷宗查明屬實，並有上開案號之不起訴處分書、本院辦
          理刑案電話查詢登記表、臺灣板橋地方法院檢察署刑案資料查註紀錄表及
          臺灣高等法院檢察署刑案紀錄簡覆表各一份在卷足憑。
    （三）上開理由欄三、（一）所示被告經判決無罪確定之事實，雖為本件起訴被
          告利用各股東將印章交由會計師保管之機會，連續委由不知情之楊錦宏會
          計師事務所人員，在臺北縣板橋市○○路○段十二號三樓該事務所內虛偽
          製作上開公司之各該會議記錄，並先後持向臺灣省建設廳辦理董事長更換
          等事宜，使承辦公務員將上開不實事項，登載於職務上所掌文書內，均致
          生損害於臺灣省政府建設廳對於公司管理之正確性及各該公司之股東等事
          實之一部，但二者具有連續犯之裁判上一罪關係，顯見，本件就同一被告
          此部分所起訴之事實，有曾經判決確定之情形至明。又上開理由欄三、（
          二）所示被告經不起訴處分確定之事實，雖亦為本件起訴被告基於意圖為
          自己不法所有之概括犯意，自七十八年起至八十三年間止，在臺北地區，
          向乙○等人佯稱其有辦法、有關係、可辦理取得桃園縣龜山鄉○○○段區
          、臺北縣泰山鄉及臺北市信義計畫區內三案之土石開採證、及西部高鐵工
          程，可獲暴利云云，且假借共同籌組星冠、星業、星帥、宣發公司及星茂
          投資顧問有限公司之名義，及出示上開失效之土石開採契約書予乙○等人
          ，致使乙○等人陷於錯誤，而交付財物（被害人姓名、被騙時間、地點、
          數額，均詳如附表貳）等事實之一部，但二者具有連續犯之裁判上一罪關
          係，顯見，本件就同一被告此部分所起訴之事實，有已經提起公訴之案件
          ，在同一法院重行起訴之情形亦相當明確。
    綜上所陳，本件公訴意旨認被告所涉之偽造文書部分及詐欺取財部分之犯行，既
    分別經本院另案判決無罪確定及經臺灣板橋地方法院檢察署檢察官另案為不起訴
    處分確定，且均分別與之具有連續犯之裁判上一罪關係，則本件對被告所起訴之
    二部分犯行，即無如公訴意旨所指之牽連犯之裁判上一罪關係，依照前揭法條意
    旨，自應分別諭知免訴及不受理之判決。
據上論斷，應依刑事訴訟法第三百零二條第一款、第三百零三條第二款，判決如主文
。
本案經檢察官彭聖斐到庭執行職務
中      華      民      國       九十       年     一     月     五     日
                                      臺灣板橋地方法院刑事第一庭
                                          法  官  楊  千  儀
右正本證明與原本無異。
如不服本判決應於送達後十日內向本院提出上訴狀。
                                          書記官  王      明
中      華      民國       九十       年     一     月    十六    日


司法院資訊處製作；財團法人民間司法改革基金會備份。
